---
title: "Исследование вредоносной активности в домене Windows"
author: "tolmachevnikita04@yandex.ru"
format: 
  md:
    output-file: README.md
---

## Цель работы

  1. Закрепить навыки исследования данных журнала Windows Active Directory
  2. Изучить структуру журнала системы Windows Active Directory
  3. Закрепить практические навыки использования языка программирования R для
обработки данных
  4. Закрепить знания основных функций обработки данных экосистемы tidyverse
языка R


## Исходные данные

1. Программное обеспечение Windows 11 Pro
2. Rstudio Desktop
3. Интерпретатор языка R 4.5.1
4. Программный пакет dplyr
5. Данные журнала Windows Active Directory

## Шаги:

### Подготовка данных

1.Импортируйте данные в R.  
Используем `jsonlite::stream_in()` для чтения большого JSON-файла.
Датасет доступен по ссылке: https://storage.yandexcloud.net/iamcth-data/dataset.tar.gz.
```{r}
library(jsonlite)
library(xml2)
library(rvest)
library(dplyr)
library(tidyr)
library(purrr)

link <- "https://storage.yandexcloud.net/iamcth-data/dataset.tar.gz"
local_file <- "dataset_logs.tar.gz"

download.file(link, local_file, mode = "wb", quiet = TRUE)

files_in_archive <- untar(local_file, list = TRUE)
json_target <- files_in_archive[grepl("\\.json$", files_in_archive)]

extract_dir <- tempdir()
untar(local_file, files = json_target, exdir = extract_dir)

json_path <- file.path(extract_dir, json_target)

con <- file(json_path, "r")
logs_data <- stream_in(con)
cat("Загружено записей:", nrow(logs_data), "\n")

events_url <- "https://learn.microsoft.com/en-us/windows-server/identity/ad-ds/plan/appendix-l--events-to-monitor"
html_doc <- read_html(events_url)
events_raw <- html_table(html_doc, fill = TRUE)[[1]]
```

2.Приведите данные к tidy-формату, преобразовав типы столбцов.
```{r}
logs_clean <- logs_data %>%
mutate(
timestamp = as.POSIXct(`@timestamp`, format = "%Y-%m-%dT%H:%M:%OSZ", tz = "UTC"),
across(where(is.character), ~ na_if(., ""))
)

cat("Подготовленные данные:", nrow(logs_clean), "строк,", ncol(logs_clean), "столбцов\n")
```

3.Посмотрите структуру датафреймов.
```{r}
glimpse(logs_clean)
glimpse(events_raw)
```


### Анализ данных

1.Раскройте вложенные структуры с помощью unnest()
Используйте параметр names_sep для сохранения префиксов колонок.
```{r}
nested <- names(logs_clean)[map_lgl(logs_clean, is.data.frame)]

for (col in nested) {
logs_clean <- logs_clean %>% unnest(all_of(col), names_sep = "_")
}

```

2.Удалите столбцы, содержащие только одно уникальное значение.
```{r}
constant_cols <- names(logs_clean)[sapply(logs_clean, function(x) {
if (is.list(x) || is.data.frame(x)) return(FALSE)
n_distinct(na.omit(x)) <= 1
})]

logs_clean <- logs_clean %>% select(-any_of(constant_cols))

cat("Удалено константных колонок:", length(constant_cols), "\n")
cat("Текущее количество колонок:", ncol(logs_clean), "\n")
```

3.Определите количество уникальных хостов в логах.
```{r}
host_count <- logs_clean %>%
distinct(winlog_computer_name) %>%
nrow()

cat("Количество уникальных хостов:", host_count, "\n")

```

4.Подготовьте таблицу с расшифровкой Windows Event_ID.
```{r}

events_table <- events_raw %>%
rename(
winlog_event_id = `Current Windows Event ID`,
event_description = `Event Summary`
) %>%
mutate(
winlog_event_id = as.integer(winlog_event_id)
)

glimpse(events_table)

```

5.Подсчитайте количество событий высокого и среднего уровня значимости.
```{r}
high_events <- logs_clean %>% filter(log_level == "error")
medium_events <- logs_clean %>% filter(log_level == "warning")

cat("Высокий уровень (error):", nrow(high_events), "\n")
cat("Средний уровень (warning):", nrow(medium_events), "\n")
cat("Всего значимых событий:", nrow(high_events) + nrow(medium_events), "\n")

```

## Оценка результата

  В ходе практической работы были загружены и преобразованы журналы Windows Active Directory, проведено раскрытие вложенных структур и удаление нерелевантных колонок. Исследовано количество хостов и выполнена классификация событий по уровням значимости.

## Вывод

  Используя инструменты tidyverse и язык R, удалось провести анализ активности в домене Windows, преобразовать данные в удобный формат и выделить важные события системы. Работа позволила закрепить навыки обработки логов и базового анализа событий безопасности.